【裁判字號】    99,上訴,1030
【裁判日期】    990830
【裁判案由】    妨害性自主
【裁判全文】
臺灣高等法院高雄分院刑事判決        99年度上訴字第1030號
上  訴  人
即  被  告  乙○○
選任辯護人  侯勝昌律師
上列上訴人因妨害性自主案件，不服臺灣高雄地方法院99年度訴
字第327 號中華民國99年4 月21日第一審判決（起訴案號：臺灣
高雄地方法院檢察署98年度偵字第26853 號），提起上訴，本院
判決如下：
     主  文
原判決撤銷。
乙○○對於未滿十四歲之女子為性交，處有期徒刑年陸月。
     事  實
一、緣乙○○與代號0000-0000 女子（民國85年8 月出生，真實
    姓名、年籍資料詳卷附真實姓名對照表，下稱甲○）於民國
    98年7 月初某日經由網路聊天室認識，嗣乙○○得悉甲○蹺
    家，乃於98年7 月10日晚間某時許，與甲○相約於高雄縣鳳
    山市陸軍步兵學校前見面，當晚並將甲○帶回其位於高雄縣
    鳳山市○○路393 巷2 號之住處。而乙○○明知甲○斯時係
    尚未滿14歲之女子，竟基於與未滿14歲女子性交之犯意，當
    晚稍後在其前開住處，於未違反甲○意願之情形下，以將其
    性器插入甲○下體性器及肛門之方式，對甲○為性交行為1
    次。迨於98年7 月11日下午，乙○○復出面向方三吉承租高
    雄縣大寮鄉○○路31號3E室供甲○居住。嗣於98年8 月12日
    ，因甲○經警盤查發現有異，員警乃將之帶回警局調查，始
    循線查悉上情。
二、案經甲○之父（代號0000-0000A，真實姓名、年籍均詳卷）
    訴由高雄市政府警察局楠梓分局移送臺灣高雄地方法院檢察
    署檢察官偵查起訴。
     理  由
壹、證據能力方面：
一、上訴人即被告（下稱被告）乙○○及其辯護人固爭執證人即
    被害人甲○於警詢之陳述不具證據能力，惟本院既未執之作
    為認定本件犯罪事實之證據，自無論述其證據能力之必要。
二、另本件檢察官、辯護人及被告分別於本院準備程序時，就原
    審判決所引用各項證據（含傳聞證據、非傳聞證據及符合法
    定傳聞法則例外之證據）之證據能力，除有爭執之上開部分
    外，餘均同意有證據能力（見本院卷第21至22頁），且於本
    院言詞辯論終結前，檢察官、被告及辯護人對於卷附上開爭
    執部分以外之具有傳聞證據性質之證據，既均已知其情，而
    未聲明異議，本院認除上開爭執部分已敘明如上外，其他卷
    附具有傳聞證據性質之證據，並無任何違法取證之不適當情
    形，以之作為證據使用係屬適當，自得採為認定事實之證據
    。
貳、實體方面：
一、訊據被告乙○○固不否認其係於98年7 月間，在網路聊天室
    與甲○相識，復於98年7 月10月晚間，將甲○帶回其位於高
    雄縣鳳山市○○路393 巷2 號住處過夜，嗣並出面向方三吉
    承租高雄縣大寮鄉○○路31號3E室供甲○居住等事實，惟矢
    口否認有何對未滿14歲女子為性交之犯行，辯稱：伊從未與
    甲○發生過性交行為，且亦不知甲○之真實年齡等語。經查
    ：
  (一)被告於98年7 月間，在網路聊天室與甲○相識後，因得悉甲
    ○蹺家，乃於98年7 月10日晚間某時許，將甲○帶回其位於
    高雄縣鳳山市○○路393 巷2 號住處過夜等情，為被告所不
    爭執（見本院卷第22頁），且經證人即被害人甲○於偵查中
    證述綦詳（見偵卷第32頁）。又被告於98年7 月11日下午，
    曾出面向方三吉承租高雄縣大寮鄉○○路31號3E室供甲○居
    住，並支付租金新臺幣（下同）3,500 元，押金3,000 元，
    合計6,500 元予房東方三吉。嗣因方三吉發現該屋出入份子
    複雜，且很吵鬧，乃於租屋後第5 天主動聯絡被告，要求甲
    ○等人搬離之情，亦經證人即房東方三吉證陳在卷（見偵卷
    第9 至10頁），核與被告於警詢及原審所述情節，大致相符
    （見偵卷第8 頁正、反面，原審卷第27頁正面），並有該房
    屋租賃契約書在卷可資佐證（見偵卷第12頁），是此等部分
    之事實均堪認定。
  (二)被告於98年7 月10日晚間，將甲○帶回其前開住處後，嗣即
    於其住處房間內，於未違反甲○意願之情形下，以將其性器
    插入甲○下體性器及肛門之方式，對甲○為性交行為之情，
    業據證人即被害人甲○迭於偵查、原審及本院審理時證述綦
    詳（見偵卷第32至34頁、原審卷第21至24頁、本院卷第41至
    45頁）。本院復審酌下列各情，爰認證人甲○此部分之證述
    ，應屬真實而可採信：
  1.被告確有出面向方三吉承租高雄縣大寮鄉○○路31號3E室供
    甲○居住，並代為支付租金及押金共6,500 元之事實，前已
    述及。而衡諸常情，被告與甲○僅係初次見面之網友，若其
    與甲○間未發生超越一般網友關係之行為，被告實無不僅出
    面為甲○承租房屋安頓甲○，甚且代為支付租金及押金之必
    要。況且，被告於本院審理時，就審判長詢以其與被害人甲
    ○認識不到半天，竟願出錢租房子予甲○居住，用意為何此
    一單純問題，其竟無法回答，而表示：「請再讓我想想」（
    見本院卷第50頁），由之益足徵被告為甲○承租房屋，絕非
    僅係基於單純之網友關係。
  2.雖被告辯稱：甲○是因為認為伊不幫甲○租房子，趕走她，
    心生不滿，所以才挾怨報復等語。然甲○之所以供出曾與被
    告為前揭性交行為之事，係因其蹺家為警查獲，而於製作筆
    錄時，經承辦員警主動詢以是否曾與男子為性交行為，並告
    以如不實說將告知其父母後，甲○始告知此事，業經證人甲
    ○於原審及本院證述明確（見原審卷第21頁反面、本院卷第
    46頁）。參以證人甲○前揭為警查獲之時點，係於98年8 月
    12日，此有該警詢筆錄在卷可稽（置於審訴卷末證物袋內）
    。而如甲○確因租屋之事對被告心生不滿，而有意誣陷，則
    依諸常理，其自應於遭房東解約要求搬離時（即租屋5 天後
    ），迅即指訴有與被告為性交行為，甚或其係遭被告違反其
    意願予以性侵之事，乃甲○並未有此舉，反係遲至98年8 月
    12日經員警詢問後始告以上情，顯見甲○為此陳述並非意在
    誣陷被告。
  3.甲○係民國85年8 月出生，此有其真實姓名對照表在卷可按
    （置於偵卷第11頁證物袋內），於本件案發時，年僅13歲餘
    ，雖其為蹺家少女，然社會歷練究非相當完熟，如非親身經
    歷與被告之性交過程，衡情實無編撰此種情節，並就之歷次
    所述皆屬吻合之可能。是證人甲○所述與被告為性交行為乙
    事，應確係真實，茲堪認定。
  (三)被告雖又辯稱：伊不知甲○真實年齡等語。惟甲○在即時通
    上，即曾跟被告講過伊未滿14歲之情，業據被告於原審自陳
    在卷（見審訴卷第20頁）。又證人方三吉證述：租屋時，1
    男為乙○○，2 女為2 名年幼少女，大約13歲左右，當時我
    以為他們是親戚暫住。他們搬家後房租3,500 元由乙○○告
    知我叫我交給其中1 個個子較大的女生（經查證名叫江○○
    ），另外3,000 元押金扣除水電費後，餘款交還乙○○領回
    等語（見偵卷第9 頁反面），可見甲○（即證人方三吉所稱
    「個子較大的女生」）斯時自外表觀之，即可知係年歲尚幼
    之約13歲女子，故證人方三吉始會為其「大約13歲左右」之
    陳述。而由被告上揭所自陳者，參以證人方三吉對甲○年紀
    所為之觀察，堪認被告斯時確知甲○係尚未滿14歲之女子無
    訛。至證人甲○於偵查及本院審理時固證稱：我有跟被告說
    我14歲，我在網路上都說我14歲等語（見偵卷第33頁、本院
    卷第45頁）。惟本院審酌臺灣人民就年紀之陳述，因有所謂
    「虛歲」、「實歲」，故一般於陳述上並非十分精準，是證
    人甲○前開所述，是否即係表示其實歲業已滿14歲，並非無
    疑。況且，如甲○確未曾告以被告其尚未滿14歲，衡情，被
    告實無虛捏「甲○在即時通有跟我講說她未滿14歲」此種自
    陷己於不利之陳述之可能，是證人甲○前揭所述，尚難據為
    被告有利之認定。
  (四)至證人甲○就其於98年7 月10日，究係於高雄縣鳳山市陸軍
    步兵學校前，抑係高雄縣鳳山市成功派出所前與被告相約見
    面，其於警詢及原審所述固有不一，惟被告則自始供稱渠2
    人係於高雄縣鳳山市陸軍步兵學校前見面（見警卷第7 頁反
    面、審訴卷第19頁正面），衡情被告並無就此為不實陳述之
    必要；參以證人甲○於原審審判長詢以：「98年7 月10日有
    無與被告在高雄縣鳳山市陸軍步兵學校門口見面？」其答以
    ：「我只知道是在成功派出所前面。」（見原審卷第23頁正
    面），顯然甲○並未否認有與被告在高雄縣鳳山市陸軍步兵
    學校門口見面之情，僅係於其認知中，其與被告相約見面之
    地點係在「成功派出所前面」。復酌以甲○斯時年僅13歲餘
    ，對環境、事物之描述或認知能力尚難與成年人相比，是就
    甲○係於何處與被告相約見面，自應以被告所述較為可採，
    從而，當日被告與甲○相約見面之地點應係在高雄縣鳳山市
    陸軍步兵學校前，殆可認定。再者，雖甲○此部分之陳述未
    盡正確，惟被告與甲○當日確有相約見面，被告並自該見面
    處搭載甲○返回其上開住處之情，則為被告與甲○所一致之
    陳述，是甲○前開陳述縱屬有誤，亦不影響其陳稱：有至被
    告住處，並於被告住處房間內與被告為性交行為等語之真實
    性，自難據甲○上揭所述之瑕疵即為被告有利之認定。
  (五)被告於原審固又辯稱：甲○手繪之被告住處現場示意圖中有
    關冷氣機之位置有誤，顯見甲○之證述不實在等語（見原審
    卷第24頁反面）。惟該份手繪現場圖，甲○只是畫其大概而
    已，業經證人甲○於原審陳述甚明（見原審卷第22頁正面）
    。況且，甲○當日確有進入被告房間，亦經被告迭於警詢、
    偵查、原審及本院自陳甚明（見偵卷第8 頁正面、第26頁，
    審訴卷第19至20頁，原審卷第24頁反面），是縱甲○就房間
    繪製之現場圖與現況略有出入，亦不影響甲○確有進入被告
    房間之事實認定，自無從據此瑕疵即為被告有利之認定。
  (六)又被告之右腳踝內側確有1 長約9 公分之手術疤痕之情，固
    據被告提出照片6 張為證（見本院卷第57至62頁）。惟甲○
    當日係先洗澡再與被告為性交行為，而於甲○洗完澡後，房
    間內的燈就一直是關著的，直至隔天早上之情，亦經證人甲
    ○於本院證述明確（見本院卷第42至44頁），則於此種情形
    下，甲○未注意被告右腳踝內側之手術疤痕，亦與常情無違
    。自難僅據甲○不知被告右腳踝內側有手術疤痕，即為甲○
    所言必定不實，並進而為被告有利之認定。
  (七)綜上，被告既知甲○之真實年齡，而甲○指證曾與被告為性
    交行為等語，又堪予採信；再被告前揭所辯各節，復均無足
    採，則被告確有對未滿14歲之女子為性交之犯行，洵堪認定
    。本件事證明確，應予依法論科。
二、按被害人甲○係85年8 月出生之人，前已述及，是其於本件
    案發時，為未滿14歲之人無訛。被告乙○○明知甲○斯時為
    未滿14歲之人，前亦述及，則其於未違反甲○意願之情形下
    ，對甲○為性交行為1 次，核其所為，係犯刑法第227 條第
    1 項之對於未滿14歲女子為性交罪。又被告於同一時地，以
    其性器官先後插入甲○之下體性器及肛門內，顯係基於單一
    犯意之接續性交行為，自應僅論以1 個對於未滿14歲女子為
    性交罪。再犯刑法第227 條第1 項之罪，係以被害人年齡尚
    未滿14歲為其處罰之特殊要件，即該罪係就被害人為未滿14
    歲之少年及兒童所設之特別處罰規定，是依兒童及少年福利
    法第70條第1 項但書之規定，犯該罪行應無再按同條項前段
    規定加重處罰之餘地，亦此敘明。
三、原審認被告罪證明確，因而予以論科，固非無見。惟查：(一)
    原判決犯罪事實欄中認定被告係基於與未滿14歲女子性交之
    「未必故意」與甲○為性交行為（見原判決第1 項第20至21
    行），然於理由欄三卻載述：「是被告乙○○於行為時已知
    悉甲○（即甲○）當時未滿14歲，仍決意之為性交行為」等
    語（見原判決第5 頁第12至13行），顯然認定被告係基於直
    接之故意與未滿14歲之甲○為性交，事實認定容有與理由不
    符之瑕疵。(二)按「本法所稱兒童及少年，指未滿十八歲之人
    ；所稱兒童，指未滿十二歲之人；所稱少年，指十二歲以上
    未滿十八歲之人。」兒童及少年福利法第2 條明文規定。本
    件被害人甲○係85年8 月出生之人，前已述及，是其於本件
    案發時（即98年7 月10日晚間），係時年為13歲餘之少年，
    乃原判決認甲○斯時屬兒童及少年福利法第2 條所稱之兒童
    （見原判決第5 頁第22至23行），法律適用自有違誤。被告
    上訴意旨否認犯罪，雖無理由，然原判決既有前開可議之處
    ，自應由本院將之撤銷改判。爰審酌被告明知甲○係未滿14
    歲之蹺家少女，較之其他同年齡之少年，更需他人協助照護
    、健全身心發展，竟為滿足一己之私慾，對之為性交行為，
    對甲○身心之健全發展實有不良之影響，又犯後一再飾詞圖
    卸，難認其有悔改之意，復迄從未與被害人磋商和解事宜（
    此業經告訴人即甲○之父於本院陳述甚明，見本院卷第50頁
    ）等一切情狀，量處有期徒刑3 年6 月。
據上論結，應依刑事訴訟法第369 條第1 項前段、第364 條、第
299 條第1 項前段，刑法第2 條第1 項、第227 條第1 項，判決
如主文。
本案經檢察官呂建昌到庭執行職務。
中    華    民    國    99    年    8     月    30    日
                  刑事第十一庭  審判長法  官 翁慶珍
                                      法  官 黃仁松
                                      法  官 徐美麗
以上正本證明與原本無異。
如不服本判決應於收受本判決後10日內向本院提出上訴書狀，其
未敘述上訴理由者，並得於提起上訴後10日內向本院補提理由書
狀（均須按他造當事人之人數附繕本）「切勿逕送上級法院」。
中    華    民    國    99    年    8     月    30    日
                                      書記官 賴梅琴
附錄本判決論罪科刑法條：
《刑法第227條》
對於未滿十四歲之男女為性交者，處 3 年以上 10 年以下有期
徒刑。
對於未滿十四歲之男女為猥褻之行為者，處 6 個月以上 5 年以
下有期徒刑。
對於十四歲以上未滿十六歲之男女為性交者，處 7 年以下有期
徒刑。
對於十四歲以上未滿十六歲之男女為猥褻之行為者，處 3 年以
下有期徒刑。
第 1 項、第 3 項之未遂犯罰之。

司法院資訊處製作；財團法人民間司法改革基金會備份。
